【裁判字號】    98,交聲,172
【裁判日期】    980630
【裁判案由】    違反道路交通管理處罰條例聲明異議
【裁判全文】
臺灣花蓮地方法院交通事件裁定         98年度交聲字第172號
原處分機關  臺北市交通事件裁決所
異  議  人
即受處分人  甲○○
上列異議人即受處分人因違反道路交通管理處罰條例案件，對於
臺北市交通事件裁決所民國98年 5月15日所為之處分（處分案號
：北市裁罰字第裁22-P00000000號），聲明異議，本院裁定如下
：
    主  文
異議駁回。
    理  由
一、原處分意旨略以：異議人即受處分人（下稱異議人）甲○○
    於民國97年12月31日17時25分許，駕駛車牌號碼 6C-0651號
    自用小客車，沿花蓮縣吉安鄉○○村○○○街由東往西方向
    行駛，行經該路與南海四街 102號旁無名產業道路口肇事，
    撞及由高勝仁所騎乘之自行車，經到場處理交通事故之員警
    以有違反道路交通管理處罰條例第45條第 9款之車道數相同
    時，左方車不讓右方車先行之違規行為當場舉發。案移原處
    分機關認異議人確有前述違規行為，乃依同條例第45條第 9
    款、第63條第1項第1款之規定，裁處罰鍰新臺幣（下同）60
    0元，並記違規點數1點。
二、異議意旨略以：異議人不否認有於上開時、地，駕車行經前
    揭路口並發生車禍事故。然本件爭點應為主幹道與支幹道之
    問題，該無名產業道路並未設置任何停讓標誌、燈號及告示
    ，而伊所行駛之路段有完整道路系統，支道車本應讓幹道車
    先行，況且南海四街為多線道，並不適用所謂左方車應先停
    讓右方車先行之規定，乃不服原處分，為此提起本件異議等
    語。
三、經查：
  (一)按汽車駕駛人，車道數相同時，左方車不讓右方車先行者，
    處新臺幣600元以上1,800元以下罰鍰，並記違規點數 1點，
    道路交通管理處罰條例第45條第9款後段、第63條第1項第 1
    款定有明文。其次，汽車行駛至無號誌而無交通警察指揮之
    交岔路口，未劃分幹、支線或同為幹線道或支線道者，如同
    為直行車，左方車應暫停讓右方車先行，道路交通安全規則
    第 102條第1項第2款亦規定甚明。復按道路交通狀況合於道
    路交通標誌標線號誌設置規則第 226條規定者，得設置行車
    管制號誌；另同規則第 229條規定：交岔路口未達設置行車
    管制號誌之標準，得於幹道設置閃光黃燈，支道設置閃光紅
    燈；另未設有號誌管制之處，可視需要於支道路口依第59條
    規定設置「讓」標誌，或依第 172條規定設置「讓」標線，
    以告示支道駕駛人必須慢行或停車，觀察幹道行車狀況，以
    定行止。在未設置號誌、標誌、標線區○○○道之交岔路口
    ，其行車優先權之認定應依道路交通安全規則第102條第1項
    第 2款「車輛行至無號誌或號誌故障而無交通警察指揮之交
    岔路口，支線道車應暫停讓幹線道車先行。未劃分幹、支線
    或同為幹線道或支線道者，轉彎車應暫停讓直行車先行；如
    同為直行車或轉彎車者，左方車應暫停讓右方車先行」之規
    定辦理。是以，幹支道之認定，應依道路交通安全規則第10
    2條以及道路交通標誌標線號誌設置規則第58、59、172、17
    7、211條，依其是否設置之「停」、「讓」等標誌標線與號
    誌而區○○○○○路面之寬窄大小予以認定，此有交通部91
    年9月12日交路字第0910008816號函1紙在卷可稽，合先敘明
    。
  (二)本件異議人於上開時、地駕駛系爭車輛發生交通事故（過失
    傷害部分業因達成民事和解而未提告訴），經花蓮縣警察局
    吉安分局交通事故處理小組員警以異議人違反道路交通管理
    處罰條例第45條第 9款規定，當場開單舉發等事實，有上開
    舉發違反道路交通管理事件通知單（花警交字第 P00000000
    號）、花蓮縣警察局吉安分局98年4月7日吉警交字第098000
    7176號函影本各 1紙在卷可稽，質諸證人即舉發本件違規事
    件之員警黃泰俊到庭結稱：「（問：違規紅單是否你所開立
    的?）我是依據95年 7月1日新修訂有關路權的規定來製發的
    ，本件車禍現場都沒有主幹線與支幹線的標示，依新的規定
    ，若沒有主、支幹線的路線，雙方路權相等，則左方車應讓
    右方車先行，南海四街是 1個車道，異議人是由東向西的方
    向行駛，被害人騎乘自行車由北往南方向行駛，雖然沒有劃
    設分向標線，但仍以相同車道數列計，發生車禍的現場也沒
    有反光鏡及其他的交通標誌，‧‧‧。（問：所以你依此認
    定雙方車道數相同，而以異議人有涉及道路交通管理處罰條
    例第45條第9款之違規事實開出紅單舉發?）是的。」等語甚
    明。
  (三)再查，有關幹道、支道劃分並非以路面寬窄為判準，而係以
    標誌、標線或號誌劃分（參交通部91年9月12日交路字第091
    0008816 號函），又車道數計算以進入路口之車道數計算之
    ，其未劃設分向標線者，則以 1車道列計，此有內政部警政
    署暨道路交通督導委員會95年因應新修正交通法規所發行之
    駕駛人手冊第19頁圖文解釋在卷可查，考本件肇事地點係在
    花蓮縣吉安鄉○○○街 102號旁之無名產業道路路口，並未
    設有閃光紅燈、黃燈或「讓」、「停」等標誌，且南海四街
    為雙向車道，其進入該產業道路路口之車道數為 1車道；而
    該產業道路並未劃設分向標線，其車道數亦以 1車道計，有
    花蓮縣警察局吉安分局製作之道路交通事故現場圖及現場照
    片附卷可稽；申言之，二者之車道數相同，揆諸前揭說明，
    異議人相對於車禍被害人高勝仁所騎乘之自行車，自屬左方
    車，即應禮讓被害人所騎乘之右方車先行，殆可認定，異議
    人仍執前詞辯解，容有誤會，尚非可採。
四、綜上，原處分機關認異議人有「車道數相同時，左方車不讓
    右方車先行」之違規，依道路交通管理處罰條例第45條第 9
    款規定，裁處罰鍰600元，並依同條例第63條第1項記違規點
    數 1點之處分，核無不當。異議人之異議為無理由，應予駁
    回。
據上論斷，應依道路交通案件處理辦法第19條之規定，裁定如主
文。
中    華    民    國    98    年    6     月    30    日
                  交通法庭      法 官   張健河
上列正本證明與原本無異。
如對本裁定不服，應於送達後 5日內，向本院提出抗告狀（應抄
附繕本）。
中    華    民    國    98    年    6     月    30    日
                                書記官


司法院資訊處製作；財團法人民間司法改革基金會備份。
